臺灣橋頭地方法院民事判決
111年度橋簡字第73號
原      告  黃于眞  
訴訟代理人  黃瑜萍  
被      告  黃健恩  
上列當事人間請求損害賠償事件，原告提起刑事附帶民事訴訟，
經本院刑事庭移送前來（110年度交簡附民字第263號），本院於
民國111年3月23日言詞辯論終結，判決如下：
    主  文
被告應給付原告新臺幣壹拾參萬參仟陸佰參拾陸元，及自民國一
一○年八月三十一日起至清償日止，按週年利率百分之五計算之
利息。
原告其餘之訴駁回。
訴訟費用由被告負擔二分之一，餘由原告負擔。
本判決第一項得假執行。但被告如以新臺幣壹拾參萬參仟陸佰參
拾陸元為原告預供擔保，免為假執行。
原告其餘假執行之聲請駁回。
    事實及理由
一、按簡易訴訟之訴狀送達後，原告不得將原訴變更或追加他訴
    ，但請求基礎事實同一、擴張或減縮應受判決事項之聲明者
    ，不在此限，民事訴訟法第436條第2項、第255條第1項第2
    、3款分別定有明文。原告起訴時原請求：被告應給付原告
    新臺幣（下同）404,480元，及自起訴狀繕本送達翌日起至
    清償日止，按週年利率5％計算之利息。嗣於訴狀送達後，因
    原告提出之醫療費用單據金額僅有12,150元，遂將此部分請
    求金額從13,830元減縮為12,150元，聲明因而變更為：被告
    應給付原告402,800元，及自起訴狀繕本送達翌日起至清償
    日止，按週年利率5％計算之利息（見本院卷第147頁、第199
    頁）。經核原告前、後聲明所據，均係基於兩造於民國109
    年11月25日下午1時20分許，在高雄市○○區○○路00號前發生
    交通事故此同一事實，僅依證據資料，特定其請求賠償之各
    項金額，徵諸首揭規定，自無不合，爰予准許。
二、原告主張：被告於109年11月25日下午1時20分許，無照騎乘
    車牌號碼000-0000號普通重型機車，沿高雄市大樹區小坪路
    由西往東方向行駛，行經該路段19號前時，本應注意車前狀
    況，並隨時採取必要之安全措施，卻疏未注意，致與原告所
    騎乘，沿小坪路由東往西方向行駛至該處之車牌號碼000-00
    00號普通重型機車（車主為訴外人林秀華，已將損害賠償債
    權讓與原告，下稱系爭機車）發生碰撞，原告因此人車倒地
    ，並受有左無名指中段指節及掌骨骨折之傷害（下就交通事
    故發生經過，簡稱系爭事故），系爭機車亦因而損壞。嗣原
    告因系爭事故總計受有醫療費用12,150元、醫療耗材1,227
    元、看護費用22,200元、就醫暨復健之交通費用25,600元、
    正職工作之不能工作損失42,999元、兼職工作之不能工作損
    失64,606元等損害，且系爭機車之修繕費用總計11,100元，
    經計算折舊後，仍有5,610元之損失。為此，依民法侵權行
    為之法律關係提起本訴，請求被告賠償前列損失及精神慰撫
    金228,408元等語。聲明：被告應給付原告402,800元，及自
    起訴狀繕本送達翌日起至清償日止，按週年利率5％計算之利
    息；願供擔保，請准宣告假執行。
三、被告則以：有發生系爭事故沒有錯，被告有過失亦不爭執，
    又原告主張之各項損失及金額，有單據部分被告均願意賠償
    ，但價錢太高，被告沒有辦法負擔，另慰撫金希望可以降一
    點等詞置辯。
四、本院得心證之理由：
㈠、按因故意或過失，不法侵害他人之權利者，負損害賠償責任
    ；汽車、機車或其他非依軌道行駛之動力車輛，在使用中加
    損害於他人者，駕駛人應賠償因此所生之損害；不法侵害他
    人之身體或健康者，對於被害人因此喪失或減少勞動能力或
    增加生活上之需要時，應負損害賠償責任；不法侵害他人之
    身體、健康、名譽、自由、信用、隱私、貞操，或不法侵害
    其他人格法益而情節重大者，被害人雖非財產上之損害，亦
    得請求賠償相當之金額，民法第184條第1項前段、第191條
    之2前段、第193條第1項、第195條第1項定有明文。
㈡、原告主張之系爭事故發生經過，及其受有左無名指中段指節
    及掌骨骨折之傷害，系爭機車亦因此毀損，且原告已取得系
    爭機車之損害賠償債權等節，已提出高雄長庚紀念醫院診斷
    證明書、捷輪車業估價單、車損照片、系爭機車行車執照、
    債權讓與證明書、免用統一發票收據等件為佐（見附民卷第
    55至57頁、第71至77頁；本院卷第177至181頁），並經本院
    調取被告因系爭事故所涉過失傷害犯行之本院110年度交簡
    字第1569號刑事卷宗資料核閱無訛，且為被告所不爭執，是
    此部分之事實，自可認定。從而，被告騎乘機車時，既疏未
    注意車前狀況而使原告受有損害，則原告依民法侵權行為法
    律關係，請求被告就所受損害範圍負賠償責任，自屬有據。
㈢、茲就原告所主張之各項賠償金額是否有理，分述如下：
⑴、醫療費用12,150元、醫療耗材1,227元：
　　原告主張其因系爭事故受有醫療費用12,150元、醫療耗材1,
    227元之損失，已提出高雄長庚紀念醫院醫療費用收據、免
    用統一發票收據、統一發票等件為證（見附民卷第9至53頁
    ；本院卷第149頁），且被告對於有單據部分亦不爭執，是
    此部分之請求，自可准許。
⑵、看護費用22,200元：
　　原告主張其因系爭事故所受傷勢影響，從109年11月25日至
    同年12月1日住院治療，且醫囑住院期間及出院後2週均須專
    人看護，此部分以109年11月25日起算至109年12月13日，共
    計18.5日，原告均係由林秀華代為照護，自得請求以每日1,
    200元計算之看護費用損失22,200元等語，已有與其所述相
    符之高雄長庚紀念醫院診斷證明書、看護證明存卷可查（見
    附民卷第55頁、第59頁），且原告以每日1,200元計算看護
    費用，亦顯未見有任何逾越市場行情或不妥之處，是原告此
    部分之請求，自屬有據，應予准許。
⑶、就醫暨復健之交通費用25,600元：
　　原告主張其因系爭事故所受傷勢影響，於109年12月1日、12
    月9日、12月16日、12月30日、110年1月4日、1月6日、1月8
    日、1月11日、1月13日、1月15日、1月18日、1月20日、1月
    22日、1月27日、1月29日、2月3日、2月4日、2月5日、2月8
    日、2月17日、2月19日、2月22日、2月24日、2月25日、2月
    26日、3月10日、3月12日、3月17日、3月19日、3月22日、3
    月24日、3月26日、3月29日、3月31日、4月9日、4月12日、
    4月14日、4月16日、4月19日、4月22日、4月23日各有前往
    高雄長庚紀念醫院進行回診、復健之需求，且因傷勢無法自
    行騎乘機車，致有搭乘計程車之必要，此部分受有25,600元
    之交通費用損失等節，雖未能提出相應之計程車費用收據作
    為佐證。但本院考量原告上述之回診、復健日期，確實有高
    雄長庚紀念醫院診斷證明書、醫療費用收據、復健紀錄單對
    照可參，且互核一致（見附民卷第9至53頁、第55至57頁、
    第61至63頁）；又原告所受傷勢乃左無名指中段指節及掌骨
    骨折，已如前述，引該等傷勢位置判斷，原告主張其無法自
    行騎乘機車前往回診、復健，亦顯無任何悖於常理之處；另
    原告請求計程車費用之計算方式，係援引網站查詢計程車資
    之資料（見本院卷第151頁、第161頁），而非憑空杜撰，且
    其主張前往回診、復健之日期，確有在相應時間向所任職之
    中華食品實業股份有限公司請領公傷假，同有請假紀錄卡存
    卷可憑（見本院卷第155至160頁），則依上開事證互析，應
    足認原告主張其因系爭事故所受傷勢影響，有回診、復健之
    需求，且受有計程車費用25,600元之損失，要屬實在，而堪
    採信，故原告主張被告應就此部分損失負賠償責任，自屬有
    理。
⑷、正職工作之不能工作損失42,999元、兼職工作之不能工作損
    失64,606元：
①、原告主張其因系爭事故所受傷勢影響，醫囑須休養6個月，而
    其所任之正職工作，即受僱於中華食品實業股份有限公司部
    分無法請假，僅得在109年11月25日至12月30日期間請領18.
    5日之公傷假、110年1月4日至4月23日期間請領12日之公傷
    假前往就診，此部分以其109年10月平均每月薪資均為34,01
    6元、110年平均每月薪資35,616元換算，共計損失35,223元
    （計算式：⓵、109年部分：34,016元÷30日＝每日工資1,134
    元，小數點以下四捨五入；每日工資1,134元×公傷假合計18
    .5日＝20,979元。⓶、110年部分：35,616元÷30日＝每日工資1
    ,187元；每日工資1,187元×公傷假合計12日＝14,244元。⓷、
    109年＋110年總和：20,979＋14,244＝35,223），且因109年10
    至12月請假天數超過15日，導致原可領取之季度獎金7,776
    元遭受取消，合計損失42,999元等語，已提出與其所述均相
    符合之高雄長庚紀念醫院診斷證明書、員工在職證明書、請
    假紀錄卡、薪資明細表、工作考核管理辦法等件為佐（見附
    民卷第55頁、第69頁；本院卷第153至160頁），且經本院核
    對無訛，是此部分之主張，自可信實，應予准許。
②、原告主張其因系爭事故所受傷勢影響，醫囑須休養6個月，而
    其所任之兼職工作，即受僱於羽傑國際有限公司、羽國運動
    廣場部分，均自109年11月25日請假至110年3月31日，共計1
    09年請假137小時、110年請假268.5小時，此部分以109年時
    薪158元、110年時薪160元計算，合計受有64,606元之損失
    等語（計算式：⓵、109年部分：時薪158元×137＝21,646元。
    ⓶、110年部分：時薪160元×268.5＝42,960元。⓷、109年＋110
    年總和：21,646＋42,960＝64,606），已提出與其所述均相符
    合之高雄長庚紀念醫院診斷證明書、薪資單、請假暨薪資證
    明書等件為佐（見附民卷第55頁、第69頁；本院卷第173至1
    75頁），且經本院核對無訛，是該部分之主張，同可信實，
    應予准許。
⑸、系爭機車修繕費用經計算折舊後之5,610元損失：
　　查原告因系爭事故影響，已支出系爭機車之修理費用共11,1
    00元（含工資5,000元、零件6,100元）等情，雖有捷輪車業
    估價單、免用統一發票收據等件為佐（見附民卷第71頁；本
    院卷第181頁），但計算被告應負擔之賠償數額時，本應如
    原告所述即扣除零件折舊部分始屬合理。而系爭機車係106
    年7月出廠，有卷附機車行照可稽（見本院卷第177頁），迄
    至系爭事故時，使用期間已逾行政院所頒固定資產耐用年數
    表及固定資產折舊率有關機車耐用年數為3年之規定，則該
    車修理時，更換零件部分以殘值計算至多僅1,525元【計算
    式：殘價＝取得成本÷（耐用年數＋1）：6,100÷（3＋1）＝1,52
    5元】，又加計不予折舊之工資費用5,000元後，原告得請求
    修復必要費用至多為6,525元，故原告請求被告賠償5,610元
    ，自屬有理，應為可採。
⑹、精神慰撫金228,408元：
　　按慰藉金之賠償須以人格權遭遇侵害，使精神上受有痛苦為
    必要，其核給之標準固與財產上損害之計算不同，然非不可
    斟酌雙方身分資力與加害程度，及其他各種情形核定相當之
    數額；另非財產上損害之慰撫金數額，究竟若干為適當，應
    斟酌兩造身分、地位及經濟狀況，俾為審判之依據。經查，
    原告之身體權利確因被告過失駕駛行為而受有上揭傷勢，已
    如前述，則原告因客觀生理狀態不佳致生主觀心理因素之不
    快，應無可疑，可堪信實。茲審以原告陳述其大學畢業，曾
    任職客服人員、門市及企劃人員、市調人員、儲備幹部等職
    位，現任職中華食品實業股份有限公司、羽傑國際有限公司
    、羽國運動廣場，月收入則如上述薪資證明單（見本院卷第
    145頁）；被告自述為國中畢業，目前擔任臨時工，月收約1
    0,000多元等情事（見本院卷第200頁）；並參酌兩造財產所
    得總額及名下財產資料（詳見本院卷末附稅務電子閘門財產
    所得調件明細表）；復考量系爭事故之發生，兩造各自有可
    歸責之過失因素（詳後述），及原告所受傷勢部位、情形，
    暨原告目前經高雄長庚紀念醫院追蹤治療後，認遺留永久性
    功能障礙（見附民卷第55頁）等相關衍生影響之具體情事後
    ，認原告請求精神慰撫金數額應以200,000元為適當，逾此
    範圍，則難認有憑。
⑺、基上，原告因系爭事故所受之損失金額，合計為374,392元（
    計算式：醫療費用12,150元＋醫療耗材1,227元＋看護費用22,
    200元＋就醫暨復健之交通費用25,600元＋正職工作之不能工
    作損失42,999元＋兼職工作之不能工作損失64,606元＋系爭機
    車修繕費用5,610元＋精神慰撫金200,000元）。
㈣、末按損害之發生或擴大，被害人與有過失者，法院得減輕賠
    償金額或免除之，民法第217條第1項定有明文。查系爭事故
    之發生，除被告有未注意車前狀況之過失情節外，原告騎乘
    機車亦有未注意車前狀況之過失，為原告所不否認（見本院
    卷第200頁），則審酌兩造就系爭事故具有相同之過失情形
    ，暨兩造駕駛時，如各自採取適當之注意義務，顯可適時阻
    止或防免損害發生或擴大之情狀；復參酌兩造車輛發生碰撞
    之相對位置，及事故地點之客觀狀態等一切具體情事後，認
    兩造就系爭事故之發生應各自負擔50％之過失比例為適當。
    準此，原告所受損害數額經過失相抵後，得請求賠償之金額
    應為187,196元【計算式：374,392元×50％】。
五、綜上所述，原告依民法侵權行為法律關係，得請求被告賠償
    因系爭事故所致損失之金額共187,196元，再扣除原告自承
    已請領之強制汽車責任保險金53,560元後（見本院卷第147
    頁），原告得請求金額為133,636元。是以，原告請求被告
    給付133,636元，及自起訴狀繕本送達翌日即110年8月31日
    起至清償日止（起算依據詳見附民卷第79頁之送達證書），
    按週年利率5％計算之利息，為有理由，應予准許；逾此範圍
    之金額，則非有據，自予駁回。
六、原告勝訴部分，係適用簡易訴訟程序為被告敗訴之判決，原
    告雖為假執行宣告之聲請，依民事訴訟法第389條第1項第3
    款規定，仍由本院依職權宣告。至原告敗訴部分，其假執行
    聲請失所依附，爰予駁回。另依民事訴訟法第392條第2項規
    定，職權宣告被告如預供擔保，免為假執行。
七、本件事證已臻明確，其餘攻擊防禦方法及舉證，經核與判決
    結果不生影響，無逐一論列之必要，併予敘明。
八、訴訟費用負擔之依據：民事訴訟法第79條。
中　　華　　民　　國　　111 　年　　4 　　月　　22　　日
    　　　　　　　橋頭簡易庭　法　　　官  楊博欽
以上正本係照原本作成。
如不服本判決，應於送達後20日內，向本院提出上訴狀並表明上
訴理由，如於本判決宣示後送達前提起上訴者，應於判決送達後
20日內補提上訴理由書（須附繕本）。
中　　華　　民　　國　　111 　年　　4 　　月　　22　　日
      　　　　　　　　　　　　書　記　官  程淑萍